臺灣高等法院刑事裁定
109年度抗字第1238號
抗  告  人  
即  被  告  劉勝騏



上列抗告人即被告因聲請發還保證金案件，不服臺灣臺北地方法
院109年度聲字第1157號，中華民國109年7月6日裁定，提起抗告
，本院裁定如下：
    主  文
抗告駁回。                                              
    理  由
一、原裁定意旨略以：抗告人即被告劉勝騏前因違反毒品危害防
    制條例案件，經臺灣臺北地方檢察署檢察官指定保證金新臺
    幣5萬元，由具保人於民國106年3月1日如數繳納後，業經釋
    放，被告上開違反毒品危害防制條例案件，經臺灣臺北地方
    法院於以106年度訴字第351號判決處有期徒刑2年2月，上訴
    後由本院以107年度上訴字第1105 號判決駁回上訴，再由最
    高法院於108年3月6日判決駁回上訴確定，惟被告經臺灣臺
    北地方檢察署執行檢察官合法傳喚、拘提，無正當理由不到
    案，具保人經合法通知亦未偕被告到案執行，檢察官據此聲
    請沒入保證金，經臺灣臺北地方法院於108年6月25日以108
    年度聲字第1334號裁定沒入保證金5萬元及實收利息確定，
    並已於108年8月12日沒入執行完畢，嗣被告於108年8月25日
    始經緝獲入監執行等情，有上開刑事裁定及本院被告前案紀
    錄表在卷可憑，並經原審依職權調閱上開沒入保證金全卷核
    閱無訛。被告雖主張未實際居住於臺北市○○區○○○路000號10
    樓之11，未收到執行通知，且因無法聯繫到具保人故自行聲
    請發還云云。然被告並非具保人，本無權聲請發還保證金；
    再者，上址確為被告之戶籍地，有戶籍資料在卷可稽，上開
    沒入保證金裁定送達於上址，由受僱人寶宏大廈管理委員會
    收受，並同時送達於被告斯時陳報之居所臺北市○○區○○○路0
    段00號7樓之10，因查無此人而遭退件，有送達證書2紙在卷
    為憑，是上開沒入保證金裁定依被告戶籍地及所陳報之居所
    地而為送達，核無不合，該沒入保證金之裁定既經合法送達
    確定並已執行完畢，依法亦無從發還。被告聲請發還保證金
    ，為無理由，應予駁回等語。
二、被告抗告意旨略以：其戶籍地雖在南京西路，但很早就不住
    在那邊，且有向法院陳報未住在該址；當時保證金是母親及
    妹妹帶錢偕同具保人一同辦理具保，惟現已無法聯絡到具保
    人，被告因家中經濟需要，只好自行聲請發還保證金，請准
    予發還云云。
三、按撤銷羈押、再執行羈押、受不起訴處分、有罪判決確定而
    入監執行或因裁判而致羈押之效力消滅者，免除具保之責任
    ；被告及具保證書或繳納保證金之第三人，得聲請退保，法
    院或檢察官得准其退保。但另有規定者，依其規定；具保之
    被告逃匿者，應命具保人繳納指定之保證金額，並沒入之。
    不繳納者，強制執行。保證金已繳納者，沒入之；前項規定
    ，於檢察官依第93條第3項但書及第228條第4項命具保者，
    準用之，刑事訴訟法第119條第1項、第2項、第118條第1項
    、第2項分別定有明文。準此，具保人倘已免除具保之責任
    ，或經依刑事訴訟法第119條第2項規定聲請退保者，應將未
    沒入之保證金發還，固據同條第3項規定明確。惟於尚未免
    除具保責任，亦未依法聲請退保之際，保證金已遭法院裁定
    或檢察官命令沒入者，其財產權已歸國家所有，自無聲請發
    還保證金之餘地。
四、經查：
　㈠被告因違反毒品危害防制條例案件，由臺灣臺北地方檢察署
    檢察官於106年2月26日指定保證金5萬元，並限制住○○○○○○
    區○○○路0段00號7樓之10，經具保人張芸汝提出上開保證金
    後而予以釋放等情，有限制住居具結書、國庫存款收款書、
    具保人之國民身分證正反面影本等件在卷可稽（偵字第5947
    號卷第60、79至80頁）。嗣上開案件經法院判處罪刑確定，
    同署執行檢察官依被告戶籍地、上開限制住居地通知被告到
    案，並通知具保人張芸汝帶同被告到案執行未果，復拘提被
    告無著，經於108年7月19日發布通緝，而有逃匿之事實，檢
    察官乃聲請沒入上開保證金，經臺灣臺北地方法院以108年
    度聲字第1334 號裁定沒入具保人繳納之保證金5萬元及實收
    利息，經合法送達被告之戶籍地由受僱人收受，及送達由具
    保人本人收受確定，於108年8月12日沒入執行完畢，嗣被告
    於108年8月25日始經警緝獲發監執行等情，有送達證書、拘
    票、報告書、通緝書、上開刑事裁定、沒入保證金通知書、
    歸案證明書、執行指揮書等在卷可憑（見聲字第1334號卷、
    執字第2258號卷、執聲沒77號卷、執他字第1936號卷、執緝
    字第1152號卷）。
　㈡核被告於檢察官通知到案執行時，戶籍地仍在臺北市○○區○○○
    路000號10樓之11，此有戶籍查詢資料在卷可憑（執字第225
    8號卷第32頁），檢察官所命限制住居之地址臺北市○○區○○○
    路0段00號7樓之10，亦傳喚、拘提被告無著，足認被告確有
    逃匿之事實，且逃匿之狀態繼續中，臺灣臺北地方法院以10
    8年度聲字第1334 號裁定沒入保證金，自無不合。上開保證
    金既經裁定沒入確定，即無從再予發還。原審據此駁回被告
    發還保證金之聲請，並無違誤。
　㈢被告抗告意旨雖稱有陳報新居住地址云云，然經本院調閱被
    告上開毒品危害防制條例案件卷宗，被告迄至本院107年上
    訴字第1105號審理終結前，均在法務部○○○○○○○執行，此有
    前案異動查證作業、判決送達證書附卷可稽（本院107年上
    訴字第1105號卷第76、126頁），並無何陳報新址之情甚明
    。被告抗告意旨主張其未收到通知云云指摘原裁定不當，為
    無理由。
五、綜上，原裁定駁回被告發還保證金之聲請，經核並無違誤，
    被告之抗告為無理由，應予駁回。
據上論斷，應依刑事訴訟法第412 條，裁定如主文。
中　　華　　民　　國　　109 　年　　8 　　月　　31　　日
                  刑事第二十二庭審判長法　官  洪于智
                                      法　官  陳銘壎
                                      法　官  汪怡君
以上正本證明與原本無異。
不得再抗告。
                                      書記官  賴怡孜
中　　華　　民　　國　　109 　年　　9 　　月　　4 　　日